臺灣屏東地方法院民事判決　　　　　　　94年度簡上字第23號
上　訴　人
即被上訴人　　甲○○
被 上 訴人
即 上 訴人　　丁○○○
兼訴訟代理人　戊○○
上列當事人間請求確認本票債權不存在事件，上訴人對於中華民
國94年1 月31日本院潮州簡易庭93年度潮簡字第382 號第一審判
決提起上訴，本院於94年9 月14日言詞辯論終結，判決如下：
    主      文
原判決關於駁回上訴人丁○○○、戊○○後開第二項之訴部分及
訴訟費用之裁判均廢棄。
上開廢棄部分，確認上訴人甲○○就上訴人丁○○○、戊○○於
民國九十三年三月三十一日共同簽發、到期日同年六月三十日、
金額新台幣玖佰萬元、票號一六○九八二號本票之債權（除後開
駁回上訴人甲○○上訴部分外），超過新台幣捌佰壹拾萬陸仟元
部分不存在。
上訴人丁○○○、戊○○其餘上訴及上訴人甲○○上訴均駁回。
訴訟費用由上訴人甲○○負擔百分之六十七，餘由丁○○○、戊○○連帶負擔。
    事實及理由
一、上訴人丁○○○、戊○○於原審主張：其等於民國93年3 月
    初經由訴外人乙○○、丙○○之介紹，向上訴人甲○○借款
    ，並提供其等所有坐落屏東縣恆春鎮○○○段92地號等土地
    ，為上訴人甲○○設定最高限額新台幣（下同）1500萬元之
    抵押權，且於93年3 月31日共同簽發到期日同年6 月30日、
    金額900 萬元、票號160982號之本票1 紙（下稱系爭本票）
    ，交付上訴人甲○○收執。上訴人甲○○嗣後僅代其等向龍
    星昇第五資產管理股份有限司清償420 萬元，並於93年4 月
    1 日、同年月21日分別匯款100 萬元及245 萬6000元予其等
    ，合計交付借款765 萬6000元，詎其竟持系爭本票聲請本院
    以93年度票字第2024號裁定准以900 萬元本息強制執行等情
    ，爰提起確認本票債權不存在之訴，求為確認上訴人甲○○
    就系爭本票之債權超過765 萬6000元部分不存在之判決。原
    審判決確認上訴人甲○○就系爭本票之債權超過815 萬2026
    元部分不存在，上訴人甲○○及上訴人丁○○○、戊○○分
    別提起上訴，上訴人丁○○○、戊○○於本院聲明：(一)原判
    決主文第2 、3 項部分廢棄。(二)上開廢棄部分，確認上訴人
    甲○○就系爭本票，除原判決主文第1 項外，其餘部分對上
    訴人丁○○○、戊○○仍有49萬6026元之債權不存在。
    (三)上訴人甲○○上訴駁回。
二、上訴人甲○○則以：上訴人丁○○○、戊○○於93年3 月31
    日共同簽發系爭本票向伊借款，伊於93年4 月1 日匯款予其
    等100 萬元，於93年4 月7 日代其等向龍星昇第五資產管理
    股份有限公司清償420 萬元，於93年4 月21日再匯款245 萬
    6000元予其等，並於93年4 月21日交付上訴人戊○○45萬元
    ，合計810 萬6000元。又兩造曾約定上開借款以月利3 分計
    算利息，超過法定最高利率週年百分之20部分，伊固無請求
    權，惟伊仍得按週年利率百分之20請求上訴人丁○○○、戊○○支付利息，則算至94年1 月31日原審判決之日，100 萬
    元部分其利息為16萬7831元，420 萬元部分其利息為69萬89
    0 元，另290 萬6000元部分其利息為45萬5406元，合計131
    萬4127元，連同前述810 萬6000元，上訴人丁○○○、戊○○共欠伊942 萬127 元，遠超過900 萬元，則本件上訴人丁○○○、戊○○所提起確認本票債權不存在之訴，自非有理
    由等語，資為抗辯，並於本院聲明：(一)原判決不利於上訴人
    甲○○部分廢棄。(二)上開廢棄部分，上訴人丁○○○、戊○○在第一審之訴駁回。(三)上訴人丁○○○、戊○○上訴駁回
    。
三、經查：上訴人丁○○○、戊○○於93年3 月初經乙○○之介
    紹，向上訴人甲○○借款，除提供坐落屏東縣恆春鎮○○○
    段92地號等土地，為上訴人甲○○設定最高限額1500萬元之
    抵押權外，並於93年3 月31日共同簽發系爭本票交付上訴人
    甲○○收執，上訴人甲○○嗣以上訴人丁○○○、戊○○未
    依約清償，持系爭本票聲請本院於93年9 月16日以93年度票
    字第2024號裁定准以900 萬元本息強制執行。又上訴人甲○○確已於93月4 月1 日、同年月21日分別匯款100 萬元及24
    5 萬6000元予上訴人丁○○○、戊○○，並於93年4 月7 日
    為上訴人丁○○○、戊○○清償負欠龍星昇第五資產管理股
    份有限公司之債務420 萬元，合計765 萬6000元各事實，為
    兩造所不爭執，並有土地登記謄本、切結書、收據、本票、
    計算書、本院93年度票字第2024號民事裁定、存摺、協議書
    、龍星昇第五資產管理股份有限公司收據、中興商業銀行匯
    款回條聯、部分清償證明書、土地複丈申請書、他項權利證
    明書、抵押權設定契約書及塗銷抵押權同意書等件在卷可稽
    ，堪信為實在。
四、本件兩造之爭點為：1.上訴人甲○○於93年4 月21日在中興
    商業銀行鳳山分行是否有交付45萬元借款予上訴人戊○○？
    2.系爭本票債權是否應包括上訴人丁○○○、戊○○向上訴
    人甲○○借款之利息？茲分別論述如下：
  (一)上訴人甲○○主張：其於93年4 月21日下午2 時許，在中興
    商業銀行鳳山分行提領30萬元，連同其身上所攜帶之15萬元
    ，共交付上訴人戊○○45萬元，由上訴人戊○○用以給付乙○○介紹本件借貸之仲介費用之事實，業據其提出存摺1 件
    為證 (見原審卷第56頁)， 並經證人乙○○證稱：「我有在
    場，那家銀行是在鳳山，當初他們在匯款，當時是被告（指
    甲○○）有拿45萬元給原告（指戊○○）」（見原審卷第88
    頁）、「當時甲○○有在中興銀行鳳山分行領現金，至於領
    多少，我不清楚，他交給戊○○45萬元有清點，並且當場載
    入清單內，一審卷第35頁的計算單是應戊○○要求，由甲○○當場寫給他帶回去」、「因為我的仲介費用是900 萬元的
    百分之5 ，剛好45萬元，戊○○當時就將45萬元交給我作為
    仲介費用」等語（見本院卷第99頁），稽之證人乙○○不辭
    花費勞力、時間及費用，往返屏東縣恆春鎮與高雄縣、市之
    間，以撮合本件借貸，並代理上訴人戊○○與上訴人甲○○
    、龍星昇第五資產管理股份有限公司簽訂協議書（見本院卷
    第134 頁），其向上訴人丁○○○、戊○○索取報酬，並不
    悖於常情，且上訴人丁○○○、戊○○亦稱上訴人甲○○所
    交付之計算書內載有「手續費」云云（指上開45萬元，見原
    審卷第5 頁），足見證人乙○○所證非虛，從而上訴人甲○○之主張即屬信而有徵，堪信為實在。上訴人丁○○○、戊○○否認有收受上訴人甲○○交付該45萬元借款之事實，委
    無可採。至證人己○○當時既未在場，且證稱其對於兩造間
    有無交付45萬元借款一節並不知情，則其證詞自不足資為有
    利於上訴人丁○○○、戊○○之證據。
  (二)上訴人甲○○主張：兩造就上開借款曾約定按月利3 分計息
    ，其得在法定最高利率週年百分之20範圍內，請求上訴人丁○○○、戊○○支付利息，而算至94年1 月31日原審判決之
    日其利息為131 萬4127元，連同借款原本810 萬6000元，共
    942 萬127 元，已超過900 萬元，難謂系爭本票債權有不存
    在之情形云云。惟按利息不得滾入原本，再生利息。但當事
    人以書面約定，利息遲付一年後，經催告而不償還時，債權
    人得將遲延之利息滾入原本者，依其約定。前項規定，如商
    業上另有習慣者，不適用之。民法第207 條第1 項、第2項
    定有明文。又依票據法第124 條準用同法第97第1 項第2款
    規定，本票無約定利率者，執票人向債務人行使追索權時，
    得請求依年利六釐計算之利息。查本件借貸兩造並未約定得
    將利息滾入原本再生利息，經證人乙○○證稱明確（見本院
    卷第99頁），且本件亦非另有商業上之習慣得將利息滾入原
    本再生利息，倘謂本件系爭本票債權包括前述上訴人甲○○
    所指之131 萬4127元利息，則無異於將利息滾入原本再生按
    週年利率百分之6 計算之利息，自非法之所許，從而上訴人
    甲○○主張系爭本票債權包括其所指之131 萬4127元利息云
    云，即無足取。
五、綜上所述，上訴人丁○○○、戊○○提起本件確認本票債權
    不存在之訴，請求確認上訴人甲○○就系爭本票之債權超過
    765 萬6000元部分不存在，在確認上訴人甲○○就系爭本票
    之債權超過810 萬6000元部分不存在之範圍內，為有理由，
    應予准許。逾此範圍，非有理由，應予駁回。原審判決確認
    上訴人甲○○就系爭本票之債權超過815 萬2026元部分不存
    在，而駁回上訴人丁○○○、戊○○其餘之訴，其就如主文
    第2 項所示應予准許部分，為上訴人丁○○○、戊○○敗訴
    之判決，容有可議，此部分上訴人丁○○○、戊○○指摘原
    判決不當，求予廢棄改判，為有理由，爰由本院予以廢棄改
    判如主文第2 項所示。至其餘部分，原判決經核並無違誤，
    上訴人丁○○○、戊○○及上訴人林貴子分別指摘原判決不
    當，求予廢棄改判，非有理由，應予駁回。
六、本件事證已臻明確，兩造其餘攻擊防禦方法及舉證，於判決
    結果不生影響，爰不一一論述，併此敘明。
七、據上論結，本件上訴為一部有理由，一部無理由，依民事訴
    訟法第436 條之1 第3 項、第449 條第1 項、第450 條、第
    79條、第85條第2項，判決如主文。
中　　華　　民　　國　　94　　年　　9 　　月　　21　　日
                  民事第二庭    審判長法　官　阮世賢
                                      法　官　吳思怡
                                      法　官　春生
以上正本證明與原本無異。
本判決不得上訴。
中　　華　　民　　國　　94　　年　　9 　　月　　21　　日
                                      書記官  洪榮華
